臺北高等行政法院判決
　　　　　　　　　　　　　　　　　　 94年度簡字第00847號
原　　　告　甲○○
被　　　告　臺北縣政府
代　表　人　乙○○
上列當事人間因醫療法事件，原告不服行政院衛生署中華民國94
年8月1日衛署訴字第0940018705號訴願決定，提起行政訴訟。本
院判決如下：
　　主  文
原告之訴駁回。
訴訟費用由原告負擔。
　　事  實
一、事實概要：原告係台北縣板橋市○○○路7號6樓「昱成先天
    經絡理療中心」負責人，因該理療中心並非醫療機構，卻在
    網址http：//home.pchome.com.tw/healthyc /ideal.htm刊
    載: 「昱成先天經絡特殊療法調理健康諮詢中心，甲○○、
    詹予萱老師... 主治症狀: 中廣體胖‧‧慢性病痛‧‧五十
    肩、職業傷害‧‧等‧‧版權所有昱成先天經絡特殊療法調
    理健康諮詢中心，地址：板橋市○○○路7號6樓，預約專線
    ：00-00000000、0000-000-000。」等文詞之醫療廣告，於
    94年1月24日為臺北市政府衛生局查獲，函移台北縣衛生局
    查辦，經查證結果，被告乃以原告違反醫療法第84條規定，
    爰依同法第104條規定，於94年3月1日以北府衛醫字第09400
    15295號行政處分書，處原告新台幣（以下同）5萬元罰鍰。
    原告不服，提起訴願，經訴願決定駁回，原告猶未甘服，遂
    向本院提起行政訴訟。
二、兩造主張：
甲、原告起訴意旨略以：
  (一)被告以原告擅自於網路http：//home.pchome.com.tw/healt
    hyc/ideal.htm刊載:「昱成先天經絡理療中心，...主治症
    狀: 中廣體胖...。」等詞句為宣傳，以招攬病患，爰依醫
    療法第104條規定，逕予課處罰鍰5萬元。惟本案確實係由客
    人主動義務登載，且整脊、薰臍等相關刊載內容已自 92年2
    月份完全停止服務，特此聲明。
  (二)被告業已因網際網路，於93年8月30日以北府衛醫字第09300
    35518號行政處分，課處原告罰鍰5萬元；並於網址http：//
    business.net.tw/health/process.htm刊登醫療廣告。經訴
    願決定機關以 93年3月31日衛署訴字第0930048882號訴願決
    定暨被告94年4月8日北府衛醫字第0940021943號函示，訴願
    駁回在案。
  (三)於上揭二網站，係屬同一事件，處罰種類相同，如從一處罰
    已足達成行政目的。非如刊載文字，如此查證之事實認定，
    有違法失職之疑。因被告業已作成93年8月30日北府衛醫字
    第0930035518號行政處分，以現代民主國家基本原則，係屬
    同一之行為，已受到國家相同之制裁，有違「一事不兩罰」
    原則。又，行政機關之行為不顧人民值得保護之信賴，應避
    免人民受相同措施多次處罰，才不枉人民對國家之誠實信賴
    。
  (四)倘本案確屬醫療法所稱之刊登違規醫療廣告，行政機關於制
    定相關行政法規時，當有「觀念通知」或為「一定期間限期
    改善」之條文規定，於執行行政法規時，行政人員當適時給
    予人民相當程度之「行政指導」; 如此斷然之行政罰鍰處分
    ，對人民權益之保障，殊嫌欠周。
  (五)為此請求判決原處分及訴願決定。
乙、被告答辯意旨略以：
  (一)查原告經營之昱成先天經絡理療中心非醫療機構，卻刊載：
    「全身塑身減肥、、；主治症狀：中廣體胖、、慢性病痛、
    五十肩、職業傷害；中心除替人治病外...。」等字句明顯
    有強烈影射醫療業務以達招徠患者之意圖，其廣告當屬醫療
    廣告。原告雖聲稱廣告係由客人主動義務刊登，然廣告內之
    地址、電話為原告所有，且若不是原告主動提供其所謂治療
    理念、主治老師、主治症狀、課程教學等，刊登者資料從何
    而來？另參酌消費者保護法實施細則第23條對廣告之定義，
    廣告之認定並不以刊登人是否有付出刊登之對價為要件。上
    揭廣告內文宣傳醫療業務及招徠患者之用意甚為明顯，業已
    逾越醫療法第84條之規範。
  (二)次查原告陳述本案（94年03月21日北府衛醫字第0940015295
    號行政處分書）與被告93年8月30日北府衛醫字第093003551
    8號行政處分書，係屬同一行為，重覆處分，有違「一事不
    二罰」原則。
  1.按行政院衛生署86年3月26日衛署醫字第86016136號函釋「
    違規醫療廣告處理原則」第2點違規廣告次數之認定：「以
    處分之次數計算，但同日刊登數種報紙或同日刊登(播)於報
    紙、有線電視、電腦網際網路之違規行為，若其廣告內容相
    同者，以一次計算；後處分之違規行為發生於前處分書送達
    之前者，不予以計次」。
  2.經查本次處分標的之查獲刊載日期為 94年1月24日，發生於
    被告93年08月30日北府衛醫字第0930035518號行政處分書送
    達之後（原告復於93年7月27日提訴願），兩則廣告不但內
    容不同，網址亦不同，與前揭原則並不相符，因兩者刊載之
    客體不同，所產生之效果及強度有所差異，併予敘明；故原
    告顯已再次違反醫療法第84條規定，被告爰依同法第 104條
    規定處罰鍰5萬元整。
  (三)綜上結論，被告所為之行政處分，揆諸前揭法令規定，應無
    不合，本件訴訟為無理由，爰請求判決駁回原告之訴。
　　理  由
一、按「本法所稱醫療廣告，係指利用傳播媒體或其他方法，宣
    傳醫療業務，以達招徠患者醫療為目的之行為。」「非醫療
    機構不得為醫療廣告。」「廣告內容暗示或影射醫療業務者
    ，視為醫療廣告。」「違反第84條規定為醫療廣告者，處新
    台幣5萬元以上25萬元以下罰鍰。」分別為醫療法第9條、第
    84條、第87條第1項及第104條所明定。
二、本件原告係台北縣板橋市○○○路7號6樓「昱成先天經絡理
    療中心」負責人，該理療中心並非醫療機構，卻於94年1月2
    4日在網址http：//business.net.tw/health/process.htm
    刊載: 「昱成先天經絡特殊療法調理健康諮詢中心，甲○○
    、詹予萱老師... 主治症狀: 中廣體胖‧‧慢性病痛‧‧五
    十肩、職業傷害‧‧等‧‧版權所有昱成先天經絡特殊療法
    調理健康諮詢中心，地址：板橋市○○○路7號6樓，預約專
    線：00-00000000、0000-000-000。」等詞句之違規醫療廣
    告一則，此為兩造不爭之事實，並有系爭醫療廣告、台北市
    政府衛生局94年2月1日北市衛醫護字第09430034500號函、
    原告於94年2月24日接受訪談之談話紀錄等影本附原處分卷
    可稽，堪信為實。從而，被告以該廣告內容中「慢性病痛」
    、「職業傷害」等文字，已涉及暗示及影射醫療業務，違反
    醫療法第84條規定，爰依同法第104條規定，以94年3月1日
    北府衛醫字第0940015295號行政處分書，處原告5萬元罰鍰
    ，洵無不合。
三、至原告主張本件與被告93年8月30日北府衛醫字第093003551
    8號行政處分書，係屬同一行為，有違「一事不二罰」云云
    乙節；經查，本件處分標的之查獲刊載日期為94年1月24日
    ，發生於被告93年08月30日北府衛醫字第0930035518號行政
    處分書送達之後，且本件刊載網址http：//home.pchome.co
    m.tw/healthyc /ideal.htm，而上次刊載網址係http：//bu
    siness.net.tw/health/process.htm，並不相同，其刊載之
    內容亦有不同；按行政院衛生署86年3月26日衛署醫字第860
    16136號函釋「違規醫療廣告處理原則」第2點違規廣告次數
    之認定：「以處分之次數計算，但同日刊登數種報紙或同日
    刊登 (播)於報紙、有線電視、電腦網際網路之違規行為，
    若其廣告內容相同者，以一次計算；後處分之違規行為發生
    於前處分書送達之前者，不予以計次」，是原告上開主張，
    容有誤解，自不足採。
四、綜上所述，本件原告違規事證明確，被告處原告5萬元罰鍰
    ，依法自無不合，訴願決定予以維持，亦無違誤。原告猶執
    前詞，聲明撤銷原處分及訴願決定，為無理由，應予駁回。
    又本件適用簡易訴訟程序，爰不經言詞辯論逕為判決，併予
    敘明。
據上論結，本件原告之訴為無理由，爰依行政訴訟法第233條第1
項、第236條、第98條第3項前段，判決如主文。
中    華    民    國    94   年    12    月     29    日
                          第七庭  法  官　 黃  秋  鴻
上為正本係照原本作成。
本件以訴訟事件所涉及之法律見解具有原則性者為限，始得於本
判決送達後20日內向本院提出上訴狀並表明上訴理由，如已於本
判決宣示後送達前提起上訴者，應於判決送達後20日內補具上訴
理由（均按他造人數附繕本），且經最高行政法院許可後方得上
訴。
中    華    民    國    94   年    12    月     29    日
                                       書記官   王琍瑩
